【裁判字號】    99,易,2318
【裁判日期】    991223
【裁判案由】    傷害
【裁判全文】
臺灣高雄地方法院刑事判決              99年度易字第2318號
公  訴  人  台灣高雄地方法院檢察署檢察官
被      告  明宏
            王信翔
            蘇晏廷
上列被告等因傷害案件，經檢察官提起公訴（98年度偵字第2531
9 號、99年度偵字第17694 號），本院判決如下：
    主  文
明宏犯傷害罪，處有期徒刑肆月，如易科罰金，以新台幣壹仟
元折算壹日。
王信翔、蘇晏廷，均無罪。
    事  實
一、明宏（起訴書誤為涂明宏）因妻舅謝介豪於民國98年4 月
    2 日19時30分許與同在高雄縣鳳山市○○路「青年夜市」內
    擺攤之攤商邱士銘發生口角，遂應謝介豪之邀於同日19時40
    分許偕同妻子謝宜伶、友人王信翔、蘇晏廷及其他不詳姓名
    人士到場，明宏到場後又與邱士銘發生口角，竟基於傷害
    人身體之犯意，徒手毆打邱士銘，致邱士銘受有頭部外傷、
    右頂部頭皮挫傷（4X4 公分）、兩眼眶挫傷腫脹、右肩岬上
    挫傷紅腫、右肘擦傷（3X2 公分）、右臉挫傷（6X4 公分）
    之傷害。
二、案經邱士銘訴由高雄縣政府警察局鳳山分局移送台灣高雄地
    方法院檢察署檢察官偵查起訴。
    理  由
壹、有罪部分：
一、上開犯罪事實業據被告明宏於本院審理中坦承不諱，核與
    證人即告訴人邱士銘於審理中證述之情節相符；從而，罪證
    明確，被告明宏上開犯行堪以認定。
二、核被告明宏人所為，係犯刑法第277 條第1 項之傷害罪。
    審酌被告明宏因細故於公共場所出手毆打他人，對於社會
    秩序有所危害，告訴人所受傷害之程度非屬輕微，又被告
    明宏坦認犯行態度尚可及其他等一切情狀，量處如主文所示
    之刑，並諭知易科罰金之折算標準。
貳、無罪部分：
一、公訴意旨認被告王信翔、蘇晏廷於上開時地拉住告訴人邱士
    銘之手，再由被告明宏毆打邱士銘，因認被告王信翔、蘇
    晏廷共同涉有刑法第277條第1項傷害罪嫌等語。
二、按犯罪事實應依證據認定之，無證據不得認定犯罪事實，又
    不能證明被告犯罪，應諭知無罪之判決；刑事訴訟法第154
    條第2 項及第301 條第1 項分別定有明文。又刑事訴訟法上
    所謂認定犯罪事實之證據，係指足以證明被告確有犯罪行為
    之積極證據而言，該項證據必須適合於被告犯罪事實之認定
    ，始得採為斷罪之資料（最高法院69年台上字第4913號判例
    參照）。又認定不利於被告之事實，須依積極證據，苟積極
    證據不足為不利於被告事實之認定時，即應為有利於被告之
    認定，更不必有何有利之證據；而事實之認定，應憑證據，
    如未能發現相當證據，或證據不足以證明，自不能以推測或
    擬制之方法，以為裁判基礎；另認定犯罪事實所憑之證據，
    雖不以直接證據為限，間接證據亦包括在內，然而無論直接
    或間接證據，其為訴訟上之證明，須於通常一般之人均不致
    有所懷疑，而得確信其為真實之程度者，始得據為有罪之認
    定（最高法院30年上字第816 號、40年台上字第86號、76年
    台上字第4986號判例參照）；亦即若證據資料在經驗科學上
    或論理法則上尚有對被告較為有利之存疑，而無從依其他客
    觀方法排除此項合理之可疑，即不得以此資料作為斷罪之基
    礎，且刑事訴訟制度受「倘有懷疑，即從被告之利益為解釋
    」、「被告應被推定為無罪」之原則所支配，故得為訴訟上
    之證明者，無論為直接或間接證據，須客觀上於一般人均不
    致有所懷疑而達於確信之程度者，始可據為有罪之認定，倘
    其證明尚未達於「確信」之程度，而有合理可疑存在時，即
    難據以為被告不利認定，換言之，在法律判斷上，即不能為
    被告有罪之認定。
三、訊之被告王信翔、蘇晏廷對於上開陪同被告涂明宏前往與告
    訴人邱士銘理論一事固不諱言，惟堅決否認有何共同傷害告
    訴人之犯行，辯稱當時伊2 人僅在旁觀看，並有阻止涂明宏
    動手云云。經查，本件固據證人即告訴人邱士銘於本院審理
    中證述稱被告王信翔、蘇晏廷2 人於案發押伊出去，並有動
    手毆打伊身體等語（見審卷第25頁），且據證人郭峻榳於偵
    查中證述稱：伊於98年4 月2 日晚上在夜市目擊邱士銘與人
    發生衝突，對方叫了男生約有3 、4 個，共約6 、7 人，他
    們一路推打，打到夜市○○○路，胖胖的人主要是動手的，
    其他的人就是抓著邱士銘，邱士銘沒有機會還手，對方的人
    抓著邱士銘等語明確（見偵一卷第49-51 頁），又證人陳煌
    宗於偵查中證述稱：98年4 月2 日晚上7 時許，伊在青年夜
    市看到衝突，雙方是因車子差點撞到邱士銘的攤子才起口角
    ，另1 方叫人來，來的人和邱士銘發生肢體衝突，約有5、6
    個，有2 、3 個人是抓住、押住邱士銘，有人動手打，打到
    最後是壓在地上打，伊確實看到對方的人抓住邱士銘的手等
    語明確（見偵卷一第60-61 頁）；然而本件另有證人謝介豪
    於偵查中證述稱：邱士銘找明宏單挑，明宏體格較好，
    邱士銘倒地，他們2 人自己打到一旁去的，沒有人架住誰，
    與邱士銘有肢體衝突的只有明宏，沒有其他人，只有他們
    2 人互毆等語（見偵一卷第31頁），另據證人郭賢德於偵查
    中證述稱：對方回頭靠近「阿銘」，動手的人是對方裡面比
    較高比較胖的男子，對方其他到場的人就站在旁邊，比較高
    胖的男子勒住「阿銘」脖子，把「阿銘」從攤子內拖到外面
    路上，就把「阿銘」壓在地上，並以手毆打「阿銘」，這位
    高胖男子是毆打「阿銘」頭部，動手的人是只有那位高胖男
    子，其他和這位高胖男子一起來的人就只有在旁邊看等語明
    確（見偵卷一第55-57 頁），另證人何秀娟於偵查中證述稱
    ：伊於98年4 月2 日19時30分許，是在高雄縣鳳山市○○路
    的「青年夜市」內擺攤，距邱士銘的攤位大約有10步，與邱
    士銘有肢體衝突的是明宏，沒有其他人架住邱士銘，從頭
    到尾都只有明宏和邱士銘有接觸等語（偵卷一第24-26 頁
    ），復於審理中證述稱：邱士銘約被告明宏說要打架，旁
    邊的人都沒有動手加入毆打，旁邊的人只有去拉開正在打架
    的人邱士銘及明宏而已等語明確（見審卷第27頁）；上開
    證人間對於案發當時確只有被告明宏毆打告訴人，或有其
    他人參與所述互有不同，且證人郭峻榳、陳煌宗雖證述稱有
    其他人參與毆打告訴人，惟並未明確指出參與毆打告訴人之
    人即係王信翔、蘇晏廷，且依證人郭峻榳所述邱士銘與人衝
    突共約6 、7 人，縱有其他人參與毆打告訴人，是否即係被
    告王信翔、蘇晏廷2 人亦非無疑；此外本件復查無其他之積
    極之證據，足以證明被告王信翔、蘇晏廷有上開傷害之犯行
    ；核之上開法條及判例之意旨，被告王信翔、蘇晏廷上開之
    犯罪尚屬不能證明，自應為無罪之諭知。
據上論斷，應依刑事訴訟法第299 條第1 項前段、第301 條第1
項，刑法第277 條第1 項、第41條第1 項前段，刑法施行法第1
條之1 ，判決如主文。
中    華    民    國    99    年    12    月    23    日
                  刑事第八庭    法  官  林俊寬
以上正本證明與原本無異。
如不服本判決應於收受送達後10日內向本院提出上訴書狀，並應
敘述具體理由；如未敘述上訴理由者，應於上訴期間屆滿後20日
內向本院補提理由書（均須按他造當事人之人數附繕本）「切勿
逕送上級法院」。
中    華    民    國    99    年    12    月    24    日
                                書記官  林香如
附錄法條：
中華民國刑法第277條
（普通傷害罪）
傷害人之身體或健康者，處 3 年以下有期徒刑、拘役或 1 千元
以下罰金。
犯前項之罪因而致人於死者，處無期徒刑或 7 年以上有期徒刑
；致重傷者，處 3 年以上 10 年以下有期徒刑。

司法院資訊處製作；財團法人民間司法改革基金會備份。
